【裁判字號】    95,易,768
【裁判日期】    951027
【裁判案由】    詐欺
【裁判全文】
臺灣彰化地方法院刑事判決               95年度易字第768號
公  訴  人  臺灣彰化地方法院檢察署檢察官
被      告  丙○○
上列被告因詐欺案件，經檢察官聲請簡易判決處刑（九十五年度
偵字第三七八一號），本院改依通常程序審理，並依簡式審判程
序判決如下：
    主  文
丙○○共同意圖為自己不法之所有，以詐術使人將第三人之物交
付，處有期徒刑壹年拾月。扣案之「丙○○」印章壹枚，沒收。
    事  實
一、丙○○與王世華（另案由臺灣臺東地方法院審理中）二人知
    悉詐騙集團常藉由收購人頭帳戶，以避免渠等向不特定民眾
    詐取財物後遭司法調查機關循線追查，乃思利用「黑吃黑」
    之模式，共同基於意圖為自己不法所有之詐欺犯意聯絡，於
    民國九十四年十二月間，經由報紙內「收買帳戶」之廣告，
    撥打該廣告所載之電話號碼與姓名年籍不詳之成年詐欺集團
    成員聯絡後，謊稱欲將丙○○前向中華郵政股份有限公司溪
    州郵局（下稱溪州郵局）所申請使用之局號0000000
    號、帳號0000000號帳戶出售（含存摺、提款卡、密
    碼等資料），而於臺中市某處，將上開帳戶資料交付予該姓
    名年籍不詳之詐欺集團成員，惟丙○○、王世華於交付上揭
    帳戶後，旋於九十五年一月九日，由王世華偕同丙○○至溪
    州郵局申請掛失，向郵局申請補發存摺及提款卡；而該不詳
    之詐欺犯罪成員取得上開帳戶後，乃先後於九十五年一月十
    二日、同月十三日，先後利用電話向甲○○、乙○○等人以
    「假貸款、真詐財」之方式，詐稱須先匯入徵信或其他手續
    費用才能辦理信用貸款等語，致甲○○、乙○○等人陷於錯
    誤而分別匯款新臺幣（下同）九萬元、九萬二千元（甲○○
    部分）、一萬六千八百元、一萬六千八百元（乙○○部分）
    至上開指定之丙○○所申設郵局帳戶中，詐欺犯罪成員因該
    丙○○帳戶之存摺及提款卡業經掛失而無法以舊存摺及提款
    卡提領詐騙之款項，丙○○、王世華乃共同持向郵局申請補
    發之存摺或提款卡，於九十五年一月十二日至十三日，以臨
    櫃提款或在自動提款機提款之方式，由丙○○分別領出其中
    之一萬元及一萬五千六百元，其餘則由王世華分次領出，所
    得由二人共同花用殆盡，丙○○、王世華二人即以此等方式
    訛騙「詐欺犯罪成員」，而使「詐欺犯罪成員」陷於錯誤，
    不知丙○○、王世華於交付帳戶後旋即將該帳戶之存摺及提
    款卡掛失，誤以為透過人頭丙○○帳戶即可取得第三人甲○○、乙○○受騙匯款之財物，乃要求第三人甲○○、乙○○
    將款項匯入上開帳戶而於客觀上將第三人之物交付予丙○○
    、王世華。嗣於九十五年一月二十三日上午十時許，丙○○
    復與王世華至溪州郵局辦理存摺補發作業時，因該帳戶業已
    遭警方列入警示帳戶，經郵局人員通知警方到場處理而查獲
    ，並扣得上揭郵局存摺一本及丙○○所有供本件犯罪所用之
    印章一枚等物，始循線查悉上情。
二、案經彰化縣警察局北斗分局報告臺灣彰化地方法院檢察署檢
    察官偵查聲請簡易判決處刑。
    理  由
一、上揭事實，業據被告丙○○於本院準備程序、審理時認罪而
    坦承不諱，核與被害人甲○○、乙○○等人於警訊時各自指
    述被害之情節相符，復有溪州郵局帳號0000000號帳
    戶客戶歷史交易清單一份、被害人所提出之郵政國內匯款執
    據二份等件附卷可憑，復有上揭被告丙○○於溪州郵局申設
    之帳戶存摺一本及丙○○所有之印章一枚等物扣案可資佐證
    。綜上所述，本案事證已臻明確，被告前開犯行，堪以認定
    ，應予依法論科。
二、按行為後法律有變更者，適用行為時之法律。但行為後之法
    律有利於行為人者，適用最有利於行為人之法律，刑法第二
    條第一項定有明文。查被告行為後，刑法第二十八條關於共
    同正犯之規定，業於九十五年七月一日修正公布施行，惟不
    論依修正前或修正後之刑法第二十八條規定，均構成共同正
    犯，對被告而言並無有利或不利之情形，應逕依修正前之刑
    法第二十八條規定，對被告論以共同正犯。次查刑法第三百
    三十九條第一項之罪，法定刑得科或併科銀元一千元以下罰
    金，依修正後刑法施行法增訂第一條之一：「中華民國九十
    四年一月七日刑法修正施行後，刑法分則編所定罰金之貨幣
    單位為新臺幣。九十四年一月七日刑法修正時，刑法分則編
    未修正之條文定有罰金者，自九十四年一月七日刑法修正施
    行後，就其所定數額提高為三十倍。但七十二年六月二十六
    日至九十四年一月七日新增或修正之條文，就其所定數額提
    高為三倍」及刑法第三十三條第五款修正為：「主刑之種類
    如下：五、罰金：新臺幣一千元以上，以百元計算之」等規
    定觀之，依修正後之法律，上開罪名所得科處之罰金刑最高
    為新臺幣三萬元、最低為新臺幣一千元，然依被告行為時之
    刑罰法律，即罰金罰鍰提高標準條例第一條前段規定之提高
    倍數十倍及修正前刑法第三十三條第五款規定之罰金最低額
    一元計算，則前揭罪名所得科處之罰金最高為銀元一萬元，
    最低額為銀元十元，若換算為新臺幣，最高額雖與新法同為
    新臺幣三萬元，然最低額僅為新臺幣三十元。因此，比較上
    述修正前、後之刑罰法律，自以被告行為時關於科處罰金刑
    之法律較有利於被告，自應適用刑法修正前之規定，均先此
    敘明。
三、核被告丙○○所為，係犯刑法第三百三十九條第一項之詐欺
    取財罪。聲請簡易判決處刑書雖認被告係屬間接正犯，惟查
    間接正犯係藉由無犯罪故意或無責任能力人之行為完成犯罪
    ，核與本件「詐欺犯罪成員」係基於自己犯罪之意思而實施
    犯罪，尚屬有間，聲請簡易判決處刑書所載見解，容有誤會
    。又因被告丙○○及共犯王世華二人係藉由謊售人頭帳戶並
    透過掛失存摺與金融卡之方式訛騙「詐欺犯罪成員」，而使
    「詐欺犯罪成員」陷於錯誤，不知丙○○、王世華於交付帳
    戶後旋即將該帳戶之存摺及提款卡掛失，誤以為透過人頭丙○○帳戶即可取得第三人甲○○、乙○○受騙匯款之財物，
    乃要求第三人甲○○、乙○○將款項匯入上開帳戶而於客觀
    上將第三人之物交付予丙○○、王世華，是渠二人與「詐欺
    犯罪成員」間，並無犯意聯絡或行為分擔，而非屬共同正犯
    。至於被告丙○○與共犯王世華二人就前開犯行間，則存有
    犯意之聯絡及行為之分擔，為共同正犯。爰審酌被告之品行
    、智識程度，犯罪動機、目的、手段，犯罪所生損害、所得
    利益，其正值盛年，不思努力工作，明知詐欺犯罪集團長期
    以變化多端之詐騙手法訛騙無數善良被害人之血汗錢，藉以
    滿足犯罪集團成員之無盡貪婪私慾，遭騙民眾常因受騙損失
    財物，致生活陷於困境，暗夜啜泣而走向絕路，此種詐欺犯
    行影響社會治安甚鉅，詎竟妄想不勞而獲，藉由謊售金融機
    構帳戶予詐欺犯罪成員，欲以「黑吃黑」之方式坐享詐欺犯
    罪成員詐騙他人所得，其不法惡性與詐欺犯罪成員所為無異
    ，若未能予以相當程度之懲罰，將無法平復被害人之傷痛，
    並參酌被告於犯後坦承犯行，已知悔悟等一切情狀，量處如
    主文所示之刑，以示懲儆。扣案「丙○○」印章一枚，為其
    所有供本件犯罪所用之物，爰併依刑法第三十八條第一項第
    二款之規定宣告沒收。至另扣案之郵局存摺一本，依申領時
    約定條款，所有權屬郵局所有，非屬被告所有，爰就此部分
    不予沒收，併此敘明。
據上論斷，應依刑事訴訟法第二百七十三條之一第一項、第二百
九十九條第一項前段，刑法第二條第一項前段、第二十八條（修
正前）、第三百三十九條第一項、第三十八條第一項第二款，罰
金罰鍰提高標準條例第一條前段，判決如主文。
本案經檢察官黃淑媛到庭執行職務。
中    華    民    國    95    年    10    月   27     日
                  臺灣彰化地方法院刑事第一庭
                      法      官  李  進  清
以上正本證明與原本無異。
如不服本判決，應於判決送達後10日內向本院提出上訴狀 (須附
繕本)。
告訴人或被害人對於判決如有不服具備理由請求檢察官上訴者，
其上訴期間之計算係以檢察官收受判決正本之日期為準。
中    華    民    國    95    年    11    月     1    日
                      書  記  官  張  木  松
附錄論罪科刑法條：
中華民國刑法第339條第1項
（普通詐欺罪）
意圖為自己或第三人不法之所有，以詐術使人將本人或第三人之
物交付者，處5年以下有期徒刑、拘役或科或併科1千元以下罰金
。
以前項方法得財產上不法之利益或使第三人得之者，亦同。
前二項之未遂犯罰之。


司法院資訊處製作；財團法人民間司法改革基金會備份。
